臺灣臺中地方法院刑事判決　　　　　　　　　　　　九十二年度易字第二八九六號
　　公　訴　人　臺灣臺中地方法院檢察署檢察官
　　被　　　告　乙○○
右列被告因違反毒品危害防制條例案件，經檢察官提起公訴（九十二年度毒偵字第三
五三○號），本院判決如左：
    主  文
乙○○無罪。
    理  由
一、公訴意旨略以：被告乙○○前因二次施用毒品案件，各經裁定送觀察、勒戒後，
    均認無繼續施用毒品之傾向，而由臺灣臺中地方法院檢察署檢察官先後於民國八
    十七年十二月九日、八十八年五月十四日，分別以八十七年度偵字第二五七○七
    號及八十八年度偵字一一二○九號處分不起訴確定在案。復因施用第二級毒品、
    持有第一級毒品案件，經本院以八十八年易字第三○七六號分別判處有期徒刑八
    月及七月，定應執行刑為有期徒刑一年二月，並經臺灣高等法院臺中分院以八十
    八年度上易字第三一七六號上訴駁回確定在案，另由本院八十八年度毒聲字第四
    三九五號裁定令入戒治處所施以強制戒治一年，復經本院裁定停止戒治，所餘期
    間交付保護管束。其竟於付保護管束期間再犯施用第二級毒品案件，經本院以八
    十九年度易字第一六四○號判處有期徒刑八月，復經臺灣高等法院臺中分院以八
    十九年度上易字第一八八三號撤銷原判決，改判有期徒刑九月確定，於九十二年
    三月七日因縮短刑期假釋付保護管束出監。詎被告於假釋付保護管束期間內，猶
    不知悔改，竟另基於施用第二級毒品安非他命之犯意，於九十二年十一月六日往
    前回溯九十六小時內，在不詳地點，以不詳方式，施用第二級毒品安非他命一次
    。嗣於九十二年十一月六日到臺灣台中地方法院檢察署執行保護管束，經觀護人
    室於同日上午十時六分許採集尿液送驗後始查悉上情，因認被告涉有違反毒品危
    害防治條例第十條第二項施用第二級毒品罪嫌等語。
二、按犯罪事實應依證據認定之，無證據不得認定犯罪事實；又不能證明被告犯罪或
    其行為不罰者，應諭知無罪之判決，刑事訴訟法第一百五十四條第二項、第三百
    零一條第一項分別定有明文。次按事實之認定，應憑證據，所謂證據，須適於為
    被告犯罪事實之證明者，始得採為斷罪資料，如未能發現相當證據，或證據不足
    以證明，自不能以推測或擬制之方法以為裁判基礎；又認定不利於被告之事實，
    須依積極證據，苟積極證據不足為不利於被告事實之認定時，即應為有利於被告
    之認定，更不必有何有利之證據，最高法院五十三年臺上字第二七五０號、三十
    年上字第八一六號、四十年臺上字第八六號分別著有判例可資參照。
三、本件公訴人認定被告乙○○涉有違反毒品危害防制條例第十條第二項施用第二級
    毒品罪嫌，無非以被告為警採集之尿液送中山醫學大學附設醫院藥物濫用檢測中
    心檢驗結果，呈甲基安非他命陽性反應，為其主要之論據。然按服用甲基安非他
    命，經代謝後，尿液中可同時檢出甲基安非他命及安非他命，且一般甲基安非他
    命的濃度會大於安非他命的濃度，但服用安非他命，尿液中只能檢出安非他命；
    又在濫用藥物為安非他命類藥物情形，尿液檢體中濫用藥物或其代謝物如高於(一)
    安非他命：五○○ＮＧ／ＭＬ，(二)甲基安非他命：五○○ＮＧ／ＭＬ，安非他命
    ：二○○ＮＧ／ＭＬ時，方可分別判定(一)、(二)情形為安非他命、甲基安非他命之
    藥物存在，此分別有銓昕科技股份有限公司所出具之九十年十月十二日銓昕字第
    九○○○三四號函、行政院衛生署藥物食品檢驗局於八十八年三月所公告之濫用
    尿液檢驗機構認可及管理相關規定等影本各一份附卷足按，依前開說明可知尿液
    檢體中如檢出甲基安非他命或安非他命時，如檢出之安非他命、甲基安非他命濃
    度未達前開標準，及甲基安非他命濃度雖超過五○○ＮＧ／ＭＬ之標準，然同時
    未檢出安非他命，或安非他命之濃度未達二○○ＮＧ／ＭＬ時，均不得分別判定
    安非他命或甲基安非他命為陽性反應，而均應判定為陰性反應。訊據被告於本院
    審理時矢口否認其有施用第二級毒品之犯行，並辯稱：伊並無施用第二級毒品安
    非他命，伊每次都按時到觀護人室報到並採尿，均無安非他命陽性反應，伊不知
    道為何此次採尿會有陽性反應之情形等語，經查：被告於九十二年十一月六日為
    臺灣臺中地方法院檢察署觀護人所採集之尿液，前經送中山醫學大學附設醫院藥
    物濫用檢測中心檢驗結果，固判定甲基安非他命陽性反應（所檢出之安非他命：
    二四一ＮＧ／ＭＬ，甲基安非他命：一三七八ＮＧ／ＭＬ），此有該中心九十二
    年十一月十三日所出具之鑑定報告一紙在卷可憑。然其所檢出安非他命濃度之數
    值二四一ＮＧ／ＭＬ，僅為上開判定甲基安非他命陽性反應之濃度標準數值二○
    ○ＮＧ／ＭＬ邊緣，且本院依職權將前開採集之被告尿液送請法務部調查局以氣
    象層析質譜儀分析法再為確認（ＧＣ／ＭＳ），其檢驗結果顯示：甲基安非他命
    之濃度為二○九六ＮＧ／ＭＬ，安非他命則未檢出，依據行政院衛生署公告原則
    （即前開濫用尿液檢驗機構認可及管理相關規定），應判定為甲基安非他命陰性
    反應等情，亦有該局所出具之九十三年二月十一日調科壹字第○九三六二三八○
    四六○號之檢驗通知書一紙附卷可稽，本院認法務部調查局係對尿液檢體係先以
    螢光偏極免疫分析法作初步篩驗，於呈陽性反應時再輔以氣相層析質譜儀分析法
    （ＧＣ／ＭＳ）作確認，其檢驗方式甚為精確嚴謹，並無誤判之虞，且其就篩檢
    時設定之閾值門檻較低（安非他命類毒品為二○○ＮＧ／ＭＬ），以免掛一漏萬
    流於疏縱，其檢驗結果自屬可信，是綜參前開鑑定報告及檢驗通知書所載，其就
    被告採集尿液之檢驗結果既互有歧異，則公訴人所執之中山醫學大學附設醫院藥
    物濫用檢測中心之檢驗結果即有可疑，自難僅憑該檢驗結果，作對被告不利之認
    定，而推測被告有施用第二級毒品安非他命之犯行。此外，復查無其他積極證據
    足資證明被告有公訴人所指之犯行，揆諸前揭法條、判例意旨及說明，既無積極
    證據證明被告犯罪，即應依法為被告無罪之諭知。
據上論斷，應依刑事訴訟法第三百零一條第一項，判決如主文。
本案經檢察官甲○○到庭執行職務。
中      華      民      國    九十三    年      三      月    十七      日
                                臺灣臺中地方法院刑事第十三庭
                                    審判長法  官  許  旭  聖
                                          法  官  李  秋  娟
                                          法  官  陳  可  薇
右正本證明與原本無異。
如不服本判決，應於判決送達後十日內向本院提出上訴狀，上訴於臺灣高等法院臺中
分院（須附繕本）。
                                          書記官
中      華      民      國    九十三    年      三      月     十七     日
